臺灣高等法院刑事判決　　
108年度上易字第889號
上  訴  人  
即  被  告  時禮淳  


上列上訴人即被告因業務侵占案件，不服臺灣新竹地方法院106 
年度易字第1169 號，中華民國108 年3 月22日第一審判決（起
訴案號：臺灣新竹地方檢察署105 年度偵緝字第634 號），提起
上訴，本院判決如下：
    主    文
上訴駁回。
    犯罪事實
一、時禮淳於民國101年間以居間未上市股票買賣為業，負責代
    客戶買賣未上市股票、代收股款（另違反證券交易法案件，
    經判決確定），為從事業務之人。於101年4月20日，陳昱璋
    將其配偶陳世榆名下、由其支配管理之絡達科技股份有限公
    司（起訴書誤載為「洛達科技股份有限公司」，逕予更正，
    下稱絡達公司）之股票20張（下稱股票A）委由時禮淳於股
    價上漲至一定價格時出售，並於新竹市○○○路0號附近交付股
    票A，時禮淳並簽立切結書及提供新臺幣（下同）40萬元本
    票作為擔保；時禮淳又於101年9月5日前同月某日，向陳昱
    璋稱：某公司股票前景看好，可將絡達公司股票出售、交換
    該公司之股票，保證該公司股票會上漲，如屆時未漲，會將
    股票買回等語，陳昱璋遂再於上開處所，將絡達公司股票30
    張（下稱股票B）交予時禮淳收受，時禮淳並簽立切結書及
    提供60萬元本票作為擔保。
二、詎時禮淳竟意圖為自己不法所有，基於侵占之犯意，接續於
    101年4月23日將持有之股票A，同年9月5日、9月11日將持有
    之股票B出售而侵占入己，獲利103萬4,000元。嗣因時禮淳
    遲未繳回股票A之股款、股票B所換之股票，經陳昱璋多次催
    討未果，因而查悉上情。
三、案經陳昱璋訴請臺灣新竹地方檢察署檢察官偵查起訴。
    理    由
壹、證據能力之說明：
　　本判決所引用之供述、非供述證據，檢察官同意、被告時禮
    淳未爭執證據能力（本院卷第86-87頁），且經本院於審理
    期日提示予當事人而為合法調查（本院卷第129-130頁），
    本院審酌上開證據資料製作及取得之情況，並無違背法定程
    序或其他不得作為證據之情形，以之作為證據應屬適當，認
    均有證據能力。
貳、認定犯罪事實所憑之證據及理由
一、訊據被告固坦認於上開時、地收受告訴人陳昱璋交付之前揭
    股票A及股票B，並分別簽立切結書及本票，然被告矢口否認
    有何業務侵占之犯行，並辯稱：陳昱璋是委託我將50張絡達
    公司股票都賣掉，用股款去買臺灣福彥科技股份有限公司（
    下稱福彥公司）股票；我跟他收股票時，我們在車上有討論
    這50張股票，因為有400萬或600萬元的最低稅負制，我有跟
    他說福彥公司股票不要用他的名字買，要用啟業股份有限公
    司（下稱啟業公司）名義購買，因為陳昱璋只要現金不要股
    票，所以從頭到尾都沒有跟我要過福彥公司的股票等語（本
    院卷第63、131頁）。而查：
(一)被告於101 年間以居間未上市股票買賣為業，於101年4 月2
    0日，收受陳昱璋交付之股票A ，並簽立切結書及提供40萬
    元本票作為擔保；被告又於101 年9 月間，收取陳昱璋交付
    之股票B，並簽立切結書及提供60萬元本票作為擔保乙情，
    為被告所不爭執（偵緝卷第19-20 頁；原審卷第23-24 頁）
    ，並有證人即告訴人陳昱璋於偵查及原審之證述可佐（他卷
    第25-26 頁；偵緝卷第36-38 、62-64 、116-117 、133-13
    4 頁背面），復有101 年4 月20日切結書暨40萬元本票、10
    1 年9 月10日切結書暨60萬元本票在卷可稽（他卷第7-8 、
    9-10頁），足認被告確因從事居間未上市股票買賣，受告訴
    人委託買賣股票而持有股票A及股票B。
(二)被告以前詞置辯，因此，本件所應釐清者即為：股票A，告
    訴人係委託被告於一定價格出售，還是直接出售、換成福彥
    公司股票？被告有無交付出售股票A之股款或股票A、B出售
    、換成之福彥公司股票予告訴人？經查：
　⒈證人陳昱璋於偵查中證稱：在101 年4 月20日，被告把股票A
     借走，說他會還，我那時因為要買房子，他要幫我看股價
    ，如果漲價，他會問我要不要賣，我想賣的話他就賣，價差
    我們一人一半；另外在101 年9 月我借他股票B ，因為他說
    可以去換某間公司的股票，但股票一定會漲，他還說如果沒
    有漲他一定會買回，他有開60萬元本票給我擔保；第一次借
    他股票時我要求他賣出，他要我再等等，他說還會再漲，我
    才想放在那邊等股票繼續漲，過沒多久他又來跟我借，並說
    要用某家公司的股票交換，但當時還沒有說是福彥公司，是
    後來我股票給他，他才說這家公司是福彥公司等語（他卷第
    25-26 頁；偵緝卷第36-37 頁），另觀諸被告收受股票A 所
    簽立之101 年4 月20日切結書，其上記載：「茲時禮淳向陳
    昱璋先生借用20張的絡達公司股票，雙方言明時禮淳先生須
    於101 年5 月15日歸還，並附上本票肆拾萬元一張」（他卷
    第7 頁），隻字未提交換他公司股票乙事，顯有別於被告收
    受股票B 而簽立之101 年9 月10日切結書記載：「本人時禮
    淳介紹陳昱璋先生購買福彥公司股票30張，每股以15元取得
    ，本人並保證於101 年10月31日前以總價格陸拾萬元買回股
    票30張，並附本票一張」（他卷第9 頁），另細繹被告與陳
    昱璋於102 年4 月24日之通話譯文，被告稱：「總共是50嘛
    ，第一個10是這個，這裡是38，我們有10張，是22的，到38
    有16塊，這樣就8萬，然後20張38的，是76萬，20張福彥的2
    5塊去算，當初換的時候是25……」（偵緝卷第69頁），輔以
    證人陳昱璋於偵查中進一步說明：38元是絡達公司我要變賣
    時的股價，「10張22」是指被告一開始跟我拿20張絡達公司
    股票，但只有10張要拿去做價差，價差是16元，即38-22 等
    於16，另外有20張要賣38元，還有20張福彥用25元去算等語
    （偵緝卷第117頁），核與譯文內容相符，況倘如被告所述
    股票A 、B 共50張均換成福彥公司股票，而無證人陳昱璋所
    述於漲到一定價格後出售股票A做價差之情，被告理當稱「5
    0張福彥」之交易情形，而無表示「20張福彥」之理，其更
    不會說「10張，是22的，到38有16塊，這樣就8萬」等表示
    要將部分股票做價差之語，從而，告訴人交付股票A予被告
    ，係委託被告於一定價格出售並交付股款乙節，可以認定，
    被告所辯股票A 係與告訴人約定要換福彥公司股票云云，顯
    非實情。
  ⒉被告於105年11月28日偵訊時供稱：股票A我賣完後有買福彥
    公司股票，就把股票交給陳昱璋（偵緝卷第20頁），另於10
    6年1月17日偵訊時則改稱：我忘記有沒有寄給他（偵緝卷第
    56頁）；嗣於本院108年7月9日準備程序時改稱：我用啟業
    公司名義購買福彥公司股票，已經將50張福彥公司股票交給
    陳昱璋，但我沒有辦法證明（本院卷第63頁）；再於本院10
    8年8月6日準備程序時供稱：福彥公司股票在我這邊保管，
    我要給陳昱璋，他不願意。我登記在人頭啟業公司，但現在
    人頭找不到（本院卷第85頁）；復於本院審理時改稱：陳昱
    璋在車上時說不用寄給他，他從頭到尾只要現金而已，他不
    可能要拿股票（本院卷第131至132頁），已見其前後供述明
    顯不符；況證人陳昱璋先後一致陳稱：時禮淳從來沒有交付
    福彥公司股票給我（偵緝卷第36頁；原審卷第91頁），難認
    被告所辯符實。再者，證人即陳昱璋之同事李明洲於原審審
    理時證稱：我跟陳昱璋一樣，我們手上都有絡達公司的股票
    ，之前我有委託被告買賣股票，在20元附近的區間交易過幾
    次，在交易完之後被告告訴我說福彥公司股票目前是有一些
    機會的，所以第一次是現金交易，我匯款給被告15萬元，被
    告給我10張福彥公司股票，被告保證101 年9 月30日如果沒
    有漲到19.5元以上，他就會以原價買回，這一次有簽切結書
    及本票；第二次是我以10張絡達公司股票共30萬元賣給被告
    ，賣給被告之後，被告換給我20張福彥公司股票，這次就只
    有口頭上的說明，沒有書面；福彥公司股票是我的名字，股
    票上面都有紀錄；被告幫我做股票買賣交換時，被告有跟我
    說股票之後會登記我的名字，而且我也有拿到股票；被告沒
    有跟我提及要規避證所稅所以可以用其他公司名義受讓福彥
    公司股票等語（原審卷第94頁背面-95 、96-97 頁背面），
    且依被告提出之福彥公司股東名單，李明洲係以本人名義持
    有該公司30張股票（原審卷第54頁），由此可知被告代李明
    洲二次購買福彥公司股票，均係以李明洲本人名義為之，而
    無借名他公司登記之情，且被告亦未向李明洲提及欲以借名
    他公司名義購買福彥公司股票之事，難認被告所辯為規避證
    所稅故借名啟業公司名義購買福彥公司股票乙情符實。
  ⒊再由絡達公司股東持有股份資料表（普通股）所載，被告於1
    01年4月20日甫收到告訴人交付之股票A後，旋即於同年月23
    日悉數以19元出售；101年9月5日前某日收到告訴人交付之
    股票B後，隨即於同年9月5日以21元出售10張、9月11日以22
    .2元出售20張（偵緝卷第107頁）。然於上開102年4月24日
    之通話，告訴人詢問股票A、股票B時，被告猶刻意隱瞞此情
    而隻字未提，更足證被告確係基於不法所有之意圖，而將股
    票A、B悉數侵占入己。
(三)綜上，被告為從事未上市股票居間買賣之人，向告訴人收取
    股票A 、股票B 後，旋即出售而侵占入己，嗣更未將股票A
    之股款及股票B換成之福彥公司股票交予陳昱璋，其業務侵
    占犯行可以認定。本件事證明確，應依法論科。
二、論罪科刑
(一)被告行為後，刑法第336條第2項規定業於108年12月25日修
    正公布、同年月27日生效，修正後之規定，將法定刑中得併
    科罰金之刑度，由銀元3千元調整為新臺幣9萬元，修正後之
    規定，僅係依刑法施行法第1條之1第2項本文規定予以載明
    使之明確，刑度並未變更，對被告而言，並無有利、不利之
    比較適用問題，應逕行適用修正後之刑法第336條第2項規定
    。
(二)核被告所為，犯刑法第336條第2項之業務侵占罪。被告於密
    接時間向陳昱璋取得股票A 、股票B ，悉數出售侵占入己，
    未將股款及應交換之他公司股票交予告訴人，當係基於侵占
    之單一犯意，侵害相同之財產法益，各行為之獨立性薄弱，
    依照社會一般觀念，其行為難以強行切割，為接續犯一罪。
(三)被告前因①違反商業會計法案件，經臺灣臺中地方法院（下
    稱臺中地院）95年度訴字第1124號判決判處有期徒刑9月，
    上訴後經臺灣高等法院臺中分院95年度上訴字第2700號判決
    駁回，復據最高法院撤銷發回後，再經被告撤回上訴確定；
    ②違反稅捐稽徵法案件，經臺灣士林地方法院97年度審易字
    第143號判決判處有期徒刑8月確定，前開案件經臺中地院98
    年度聲減字第209號裁定各減刑為有期徒刑4月15日、4月；③
    違反商業會計法案件，經臺中地院99年度訴字第2143號判決
    判處有期徒刑6月，經撤回上訴確定。上開3案經臺中地院10
    0年度聲字第3400號裁定應執行有期徒刑1年1月，並於100年
    10月25日易科罰金執行完畢，有被告前案紀錄表在卷可稽，
    其受徒刑之執行完畢，5 年以內故意再犯本案有期徒刑以上
    之罪，固為累犯；但衡以被告所犯與前案之罪質並非相同，
    難認有特別惡性或對刑法之反應力薄弱，參酌司法院釋字第
    775 號解釋意旨，倘依累犯規定加重其最低本刑，有違罪刑
    相當原則，爰不依刑法第47條第1 項規定加重其最低本刑。
三、原審經審理結果，認為被告上開犯行，事證明確，予以論罪
    科刑，並審酌被告貪圖不法財物，竟將持有之股票A、股票B
    悉數侵占入己，未依約交付股款及交換之福彥公司股票予告
    訴人，所為實屬不該，且衡量被告自始否認犯行，事後僅賠
    償告訴人20萬元（偵緝卷第37頁；原審卷第121頁背面）；
    兼衡其犯罪之動機、目的、手段、侵占股票價值等一切情狀
    ，量處有期徒刑8月，並沒收、追徵未扣案之犯罪所得83萬4
    ,000元（19元×20張+21元×10張+22.2元×20張=103萬4,000元
    ，再扣除已賠償告訴人之20萬元）。經核原審上開認事用法
    ，並無不合，量刑尚稱妥適。被告上訴徒執陳詞，猶否認業
    務侵占犯行，要係就原審依職權為證據取捨及心證形成之事
    項，再為爭執，並無可採。本件上訴無理由，應予駁回。
據上論斷，應依刑事訴訟法第368 條，判決如主文。
本案經檢察官黃怡文提起公訴，檢察官鄭堤升到庭執行職務。
中　　華　　民　　國　　109 　年　　2 　　月　　25　　日
                  刑事第十三庭  審判長法  官  王國棟
                                      法  官  許永煌
                                      法  官  曹馨方
以上正本證明與原本無異。
不得上訴。
                                      書記官  游秀珠
中　　華　　民　　國　　109 　年　　2 　　月　　25　　日
附錄：本案論罪科刑法條全文　　　　　　　　　　　　　　　
中華民國刑法第336條
對於公務上或因公益所持有之物，犯前條第一項之罪者，處1年
以上7年以下有期徒刑，得併科15萬元以下罰金。
對於業務上所持有之物，犯前條第一項之罪者，處6月以上5年以
下有期徒刑，得併科9萬元以下罰金。
前二項之未遂犯罰之